【裁判字號】    97,台上,6339
【裁判日期】    971211
【裁判案由】    公共危險
【裁判全文】
最高法院刑事判決            九十七年度台上字第六三三九號
上  訴  人  甲○○
選任辯護人  焦文城律師
上列上訴人因公共危險案件，不服台灣高等法院高雄分院中華民
國九十五年三月二十八日第二審更審判決（九十五年度交上更(一)
字第二號，起訴案號：台灣屏東地方法院檢察署九十年度偵字第
七○九一號），提起上訴，本院判決如下：
    主  文
原判決撤銷，發回台灣高等法院高雄分院。
    理  由
本件原判決認定：上訴人甲○○於民國九十年九月二十九日上午
十時五十分許，駕駛鄭秀美所有藍色車身掛有布棚之車牌號碼Ｗ
Ｎ－二三０三號自用小貨車，由西往東方向，沿屏東縣潮州鎮○
○路七十九巷口直行，欲返回其同縣新園鄉○○村○○路二十三
號之住處，途經該巷與南京路交叉路口前，因未注意車前狀況及
兩車併行間之距離，適有告訴人鄞木山騎乘車牌號碼000－0
000號輕型機車於其同向前方行駛，上訴人繼續行駛通過鄞木
山機車旁邊時，竟疏未注意率而擦撞原來在其前方同向鄞木山騎
乘之機車之左側，鄞木山因此人車倒地，並受有左股骨幹骨折、
左側第六、七、八肋骨骨折、頭部外傷併腦挫傷、左小腿深部併
脛肌撕裂傷等傷。上訴人明知肇事後，詎竟為逃避應負之刑事責
任，另萌生肇事逃逸之故意，未下車察看即迅速逃離現場等情。
因而撤銷第一審關於肇事逃逸部分之判決，改判論處上訴人駕駛
動力交通工具肇事，致人受傷而逃逸罪刑，固非無見。
惟查（一）、科刑之判決書，對於犯罪事實，必須詳加認定，明
確記載，然後於理由內敘明犯罪事實所憑之證據，及其認定之理
由。使事實與理由兩相一致，方足以資論罪科刑。原判決前揭事
實記載認定：上訴人駕駛車牌號碼ＷＮ－二三０三號自用小貨車
，由西往東方向，……適有告訴人鄞木山騎乘輕型機車於其同向
前方行駛，因疏未注意車前狀況及兩車併行間之距離，而擦撞鄞
木山騎乘之機車之左側肇事等情。理由內則援引證人謝萬基證稱
：「伊聽聞聲響出外查看，發現告訴人及車牌號碼000－00
00號機車均跌倒在地，某藍色有棚之自小貨車由沿南京路七十
九巷向西駛離，……」，並指上訴人係駕駛該藍色有棚之自小貨
車肇事。另又謂第一審法院至案發現場履勘時，經告訴人現場指
明其行進方向核對事故現場圖後，發現告訴人行進方向應是由東
向西行駛之事實，有第一審勘驗筆錄在卷可證等語。致有關肇事
時，上訴人所駕駛之自小貨車與告訴人騎乘之機車，是否同向行
駛，係由西往東方向或由東向西行駛，事實記載與理由說明，相
互矛盾，已有不當。究竟當時兩車之行車方向是否同向，是由西
往東或由東向西行駛，因與判斷該肇事車輛是否為上訴人所駕駛
之自小貨車攸關，自應詳予調查釐清。（二）、未經合法調查之
證據，不得作為判斷之依據；又卷宗內之筆錄及其他文書可為證
據者，應向當事人、辯護人宣讀或告以要旨，觀諸刑事訴訟法第
一百五十五條第二項、第一百六十五條第一項之規定甚明。此為
事實審法院於審判期日就文書證據所應踐行之調查方法及程序，
旨在使當事人及被告之辯護人澈底了解該等文書記載之內容及意
涵，而為充分之辯論，以使法院形成正確之心證。故法院就文書
證據，如未確實依照上開法定調查方法，於審判期日踐行調查程
序，而遽採為判決之基礎，其判決即非適法。原判決採告訴人於
警詢、偵查、第一審及原審法院前審之供述為斷罪之證據，然原
審於審判期日並未將上開告訴人之供述筆錄依規定踐行向當事人
、辯護人宣讀或告以要旨，予以充分辯論機會，有審判筆錄可稽
，遽採為判決之基礎，其判決自難謂為適法。上訴意旨指摘原判
決不當，非無理由。按第三審法院應以第二審判決所確認之事實
為判決基礎，刑事訴訟法第三百九十四條第一項前段定有明文。
原判決上述之違背法令，影響於事實之確定，本院無可據以為裁
判，仍應將原判決撤銷，發回原審法院更為審判。末查依原判決
所記載之事實，上訴人犯罪之時間係在九十六年四月二十四日以
前之九十年九月二十九日，案經發回，如仍為有罪之判決，是否
有中華民國九十六年罪犯減刑條例之適用，更審時並應注意及之
。
據上論結，應依刑事訴訟法第三百九十七條、第四百零一條，判
決如主文。
中    華    民    國  九十七  年   十二   月   十一   日
                      最高法院刑事第一庭
                          審判長法官  董  明  霈
                                法官  林  茂  雄
                                法官  張  祺  祥
                                法官  宋      祺
                                法官  陳  祐  治
      本件正本證明與原本無異
                                      書  記  官
中    華    民    國  九十七  年   十二   月   十六   日
                                                      Ｅ


司法院資訊處製作；財團法人民間司法改革基金會備份。
